臺灣新北地方法院民事判決
110年度簡上字第370號
上  訴  人  黃添枝  
訴訟代理人  蔡政憲律師                      
被  上訴人  徐哲祥  

訴訟代理人  歐陽光俊
            謝宇森  
上列當事人間請求侵權行為損害賠償事件，上訴人對於中華民國
110年9月14日本院110年度簡字第12號第一審判決提起上訴，經
本院於111年7月12日言詞辯論終結，判決如下：
    主  文
一、原判決關於駁回上訴人後開第二項之訴部分，暨該訴訟費用
    負擔之裁判均廢棄。 
二、被上訴人應再給付上訴人新臺幣壹拾萬元。
三、其餘上訴駁回。
四、廢棄改判部分之第一審訴訟費用，由被上訴人負擔。第二審
    訴訟費用，由上訴人負擔百分之八十五，餘由被上訴人負擔
    。
    事實及理由
壹、程序事項：
    按於第二審不變更訴訟標的，而補充或更正事實上或法律上
    之陳述者，非為訴之變更或追加。此觀民事訴訟法第463條
    準用第256條規定自明。又請求金額之流用，於同一訴訟標
    的法律關係下之不同請求項目間，尚非法所不許，且無「將
    原訴變更或追加他訴」之情形（最高法院98年度台上字第34
    0號、100年度台上字第477號判決意旨參照）。查，上訴人
    於原審依侵權行為法律關係，主張伊所受損害之金額包括醫
    療費新臺幣（下同）15萬7,673元、交通費用7,200元、醫療
    用品費9,535元、看護費365萬元、精神慰撫金50萬元，合計
    為432萬4,408元（見原審簡字卷第172頁至第173頁，原審判
    決誤載為421萬2,794元）。嗣上訴人上訴後，主張其所受損
    害看護費、精神慰撫金之金額調整為302萬元、113萬元（見
    本院簡上字卷第203頁至第204頁），加計原請求之醫療費、
    交通費用、醫療用品費元後，其請求之總額，均未逾原審起
    訴請求432萬4,408元範圍，核屬基於同一侵權行為訴訟標的
    法律關係下之不同請求項目間之流用，非為訴之變更或追加
    ，故上訴人更正上開各項請求金額，合於上開規定。
貳、實體事項：
一、上訴人主張：被上訴人以駕駛貨車為業，於107年10月16日
    上午8時55分許，駕駛車牌號碼000-00號大貨車，沿新北市
    三重區市前街往新北大道（由西往東）方向行駛，駛至市前
    街與民生街61巷口前，本應注意車輛不得併排臨時停車，而
    依當時情況並無不能注意之情事，竟疏未注意，在該處違規
    併排臨時停車；上訴人於上開時間，沿民生街61巷往三重綜
    合體育場（由南往北）方向行走，走至上開巷口，適訴外人
    蘇韋寧駕駛車牌號碼000-000號普通重型機車，沿市前街往
    新北大道（由西往東）方向駛至上開巷口，閃避不及，與上
    訴人發生碰撞，致人車倒地，上訴人因而受有左側眼瞼撕裂
    傷約3公分、左臉頰與顳骨下頜周圍開放性傷口、鼻出血、
    頭部外傷、慢性硬腦膜下出血等傷害。故依侵權行為法律關
    係請求被上訴人賠償醫療費15萬7,673元、交通費用7,200元
    、醫療用品費9,535元、看護費302萬元、精神慰撫金113萬
    元，合計為432萬4,408元等語。
二、被上訴人則以：本案迭經新北市政府車輛行車事故鑑定會與
    覆議程序，均認兩造同為肇事原因，原審亦肯認相同結果並
    綜衡雙方原因力大小、事故情狀等情，綜合判斷上訴人與被
    上訴人各應負擔50％責任，實為公允，伊僅願賠償原審判命
    給付之金額，上訴人上訴再請求賠償之金額過高等語。
三、原審就前開部分為上訴人敗訴之判決，即命被上訴人給付上
    訴人40萬8,624元，並駁回上訴人其餘之訴，上訴人不服，
    提起上訴，其聲明： ㈠原判決關於駁回上訴人後開第二項之
    訴部分，及訴訟費用之裁判（除確定部分外）均廢棄。㈡被
    上訴人應再給付上訴人67萬4,450元。被上訴人答辯聲明：
    上訴駁回。
四、兩造不爭執之事項：
  ㈠被上訴人以駕駛貨車為業，於107年10月16日上午8時55分許
    ，駕駛車牌號碼000-00號大貨車，沿新北市三重區市前街往
    新北大道（由西往東）方向行駛，駛至市前街與民生街61巷
    口前，本應注意車輛不得併排臨時停車，而依當時情況並無
    不能注意之情事，竟疏未注意，在該處違規併排臨時停車；
    上訴人於上開時間，沿民生街61巷往三重綜合體育場（由南
    往北）方向行走，走至上開巷口，本應注意在其100公尺範
    圍內設有行人穿越道者，必須經由行人穿越道穿越道路，而
    依當時情況亦無不能注意之情事，竟疏未注意，未經由行人
    穿越道，貿然從民生街61巷走出，違規穿越市前街之際，適
    訴外人蘇韋寧駕駛車牌號碼000-000號普通重型機車，沿市
    前街往新北大道（由西往東）方向駛至上開巷口，因遭被上
    訴人違規併排臨時停車之大貨車妨礙視線，及上訴人違規穿
    越道路，閃避不及，與上訴人發生碰撞，致人車倒地，訴外
    人蘇韋寧因而受有右側手肘、膝部擦挫傷之傷害；上訴人則
    因而受有左側眼瞼撕裂傷約3公分、左臉頰與顳骨下頜周圍
    開放性傷口、鼻出血、頭部外傷、慢性硬腦膜下出血等傷害
    （下稱系爭事故）。
  ㈡兩造對於原審認定被上訴人應給付醫療費用2萬4,398元、交
    通費用6,850元、醫療用品費0元、看護費38萬6,000元，均
    無爭執。
  ㈢臺灣基督長老教會馬偕醫療財團法人馬偕紀念醫院111年4月1
    3日函文載明上訴人於住院期間需有專人陪同照護，出院後3
    個月內需有專人陪同看護。
五、兩造之爭點如下：
  ㈠上訴人請求精神慰撫金113萬元，是否有據？
  ㈡兩造就系爭事故發生之過失比例？
  ㈢上訴人得請求被上訴人賠償之金額共若干？
六、茲就兩造之爭點，說明本院之判斷如下：
  ㈠上訴人主張被上訴人於前揭時地，因違規併排臨時停車肇生
    系爭事故，致其受有傷害之事實，經臺灣新北地方檢察署檢
    察官對被上訴人起訴，原法院刑事庭審理後，以109年度交
    易字第144號刑事判決論被上訴人犯業務過失傷害罪，判處
    拘役55日，如易科罰金，以1,000元折算1日，檢察官不服提
    起上訴，經臺灣高等法院以109年度交上易字第397號刑事判
    決將上開刑事判決關於徐哲祥部分撤銷，並論處被上訴人犯
    業務過失傷害罪，判處拘役55日，如易科罰金，以1,000元
    折算1日確定在案（下稱本件刑事判決）等情，有本件刑事
    判決各1份（見原審訴字卷第11頁至第22頁，原審簡字卷第1
    09頁至第117頁），並經原審法院依職權調取本件刑事訴訟
    全卷核閱無誤，並為被上訴人所不爭執（見本院簡上字卷第
    75頁），堪信為真實。
  ㈡按因故意或過失，不法侵害他人之權利者，負損害賠償責任
    ，民法第184條第1項前段定有明文。次按不法侵害他人之身
    體或健康者，對於被害人因此喪失或減少勞動能力或增加生
    活上之需要時，應負損害賠償責任。不法侵害他人之身體、
    健康、名譽、自由、信用、隱私、貞操，或不法侵害其他人
    格法益而情節重大者，被害人雖非財產上之損害，亦得請求
    賠償相當之金額，民法第193條第1項、第195條第1項前段分
    別定有明文。且損害賠償，除法律另有規定或契約另有訂定
    外，在於填補債權人所受之損害及所失之利益，民法第216
    條固定有明文；惟無論所受損害抑所失利益，被害人賠償損
    害之請求權，以受有實際上之損害為成立要件，故衡量賠償
    之標準，首應調查被害人實際上之損害額，始能定其數額之
    多寡（最高法院97年度台上字第1316號判決意旨參照）。本
    件被上訴人因前述過失致上訴人受有上揭傷害，兩者間應認
    具有相當因果關係，上訴人自得請求被上訴人就系爭事故所
    受傷害所生之損害負賠償責任。惟依上開說明，上訴人仍應
    就其請求被上訴人賠償之各項目、金額確為系爭事故所受傷
    害所增加之必要生活支出及非財產上之損害負舉證責任。茲
    就上訴人請求之各項賠償金額應否准許，分述如下：
  ⒈兩造對於原審認定被上訴人應給付醫療費用2萬4,398元、交
    通費用6,850元、醫療用品費0元、看護費38萬6,000元，均
    無爭執（參不爭執事項㈡），則上訴人就此部分之主張，於
    上開範圍內，應為可採。逾此範圍部分，即屬無據，不應准
    許。
  ⒉精神慰撫金：
    按慰藉金之賠償須以人格權遭遇侵害，使精神上受有痛苦為
    必要，其核給之標準固與財產上損害之計算不同，然非不可
    斟酌雙方身分資力與加害程度，及其他各種情形核定相當之
    數額（最高法院51年台上字第223號判決意旨參照）。本件
    上訴人因被上訴人前述過失行為，受有左側眼瞼撕裂傷約3
    公分、左臉頰與顳骨下頜周圍開放性傷口、鼻出血、頭部外
    傷、慢性硬腦膜下出血等傷害，並至醫院急診與門診，對其
    身體、精神自可認受有相當之痛苦，上訴人向被上訴人請求
    賠償精神慰撫金，自屬有據。茲審酌上訴人為國小畢業，現
    無工作，家庭經濟狀況普通，已婚，小孩均已成年，無須扶
    養親屬；被上訴人則為國中畢業，現擔任大貨車司機，月薪
    約4萬至4萬5,000元，家庭經濟狀況普通，已婚，小孩均已
    成年等情，業據兩造陳報在卷（見本院簡上字卷第77頁至第
    78頁），並有本院依職權調取稅務電子閘門財產所得調件明
    細表附於限閱卷內可參。本院審酌上情暨被上訴人所為侵權
    行為態樣、上訴人需承受身體傷害之精神上痛苦程度等一切
    情狀，認上訴人請求被上訴人給付非財產上之損害113萬元
    ，核屬過高，應以60萬元為適當，逾此部分之請求，礙難准
    許。
  ⒊準此，上訴人因系爭事故所受損害之項目及數額，包含醫療
    費用2萬4,398元、交通費用6,850元、看護費38萬6,000元、
    精神慰撫金60萬元，合計為101萬7,248元（計算式：2萬4,3
    98元＋6,850元＋38萬6,000元＋60萬元＝101萬7,248元）。
  ㈢又按損害之發生或擴大，被害人與有過失者，法院得減輕賠
    償金額，或免除之，民法第217條第1項定有明文。再按「汽
    車臨時停車時，應依下列規定：…五、不得併排臨時停車」
    、「行人穿越道路，應依下列規定：一、設有行人穿越道、
    人行天橋或人行地下道者，必須經由行人穿越道、人行天橋
    或人行地下道穿越，不得在其100公尺範圍內穿越道路」，
    道路交通安全規則第111條第1項第5款、第134條第1款分別
    定有明文，兩造均有遵守之注意義務。而依當時情況，並無
    不能注意之情事，詎被上訴人於現場已有車輛停在路邊之情
    形下，任意併排停車；上訴人則於現場巷口東側設有行人穿
    越道、距其走出巷口位置不到10公尺之情形下，未經由該行
    人穿越道，任意穿越道路，其二人均有違規疏失，甚為明確
    ，復為兩造所不爭執（參不爭執事項㈠）。又系爭事故經送
    新北市政府車輛行車事故鑑定會鑑定相關肇事責任，結果略
    以：「一、行人黃添枝，未依規定穿越道路，與徐哲祥駕駛
    自用大貨車，併排臨時停車妨礙視線，雙方同為肇事原因。
    二、蘇韋寧駕駛普通重型機車，無肇事因素」等語；再送覆
    議結果，認「行人黃添枝，沿三重區市前街與民生街61巷口
    往綜合體育場方向行走，行經肇事地點未依規定穿越道路（
    徐哲祥駕駛自用大貨車，併排臨時停車妨礙視線），致與左
    方由市前街直行往新北大道方向行駛之蘇韋寧所駕駛普通重
    型機車，發生事故」，而仍維持上開車輛行車事故鑑定會之
    鑑定意見等情，有新北市政府交通事件裁決所108年9月24日
    新北裁鑑字第1084663495號函送之鑑定意見書1、新北市政
    府交通局109年1月6日新北交安字第1082161835號函各1份（
    見臺灣新北地方檢察署108年度調偵字第2647卷第4頁至第6
    頁、第27頁）附卷可參，亦與本院上開認定相合，益徵兩造
    對於系爭事故之發生，均有過失，可見上訴人亦有未依規定
    穿越道路之過失，本院自得依上開過失相抵之規定，減輕被
    上訴人之賠償金額。本院審酌兩造違反道路交通安全規則嚴
    重情形、肇事原因力之強弱與過失之輕重，認被上訴人併排
    臨時停車妨礙視線之行為，應負50％之過失責任，而上訴人
    應負50％之過失責任為適當。從而，上訴人因系爭事故所受
    之損害為101萬7,248元，扣除應減輕被上訴人之賠償責任後
    ，上訴人得請求之損害賠償金額應為50萬8,624元（計算式
    ：101萬7,248元×50％＝50萬8,624元）。
  ㈣上訴人雖主張原審判決逕以「雙方均同為肇事原因」，即認
    兩造過失比例各半，殊未考量被上訴人併排停車係違反交通
    法規外，更與被上訴人參與之施工交通維持計畫有違，認為
    被上訴人過失比例程度比較重大，應負擔70％之過失等語。
    然兩造之違規事實，繫於自己獨立之行為，核與被上訴人是
    否參與之施工交通維持計畫等無直接關連，且依現場照片所
    示（見臺灣新北地方檢察署108年度偵字地17600卷第26頁下
    方、第27頁上方），民生街61巷口雖架有施工三角錐等安全
    防護設施，惟並未阻絕上訴人利用該行人穿越道穿越馬路，
    上訴人仍未依規定穿越道路，肇事原因力不可謂較低，故本
    院綜衡雙方就系爭事故之原因力大小、過失情狀等節，認兩
    造之過失比例各為50％，附此說明。
  ㈤基上，上訴人請求被上訴人賠償金額，扣除原判決命給付40
    萬8,624元外，得再請求被上訴人給付10萬元。
七、綜上所述，上訴人本於侵權行為法律關係，請求被上訴人再
    給付10萬元，為有理由，應予准許；逾此範圍之請求，為無
    理由，應予駁回。原審就上開應准許部分，為上訴人敗訴之
    判決，尚有未洽，上訴論旨指摘原判決此部分不當，求予廢
    棄改判，為有理由，爰由本院廢棄改判如主文第2項所示。
    至於上訴人之請求不應准許部分，原審為上訴人敗訴之判決
    ，並駁回其假執行之聲請，經核並無不合，上訴意旨指摘原
    判決此部分不當，求予廢棄改判，為無理由，應駁回此部分
    之上訴。另就上開應准許部分，原判決駁回上訴人假執行之
    聲請，理由雖有不當，但本判決所命被上訴人應給付部分，
    金額未逾150萬元，本院判決後即告確定，無諭知假執行之
    必要，故結論並無不合，併予敘明。
八、本件事證已臻明確，兩造其餘之攻擊或防禦方法及所用之證
    據，經本院斟酌後，認為均不足以影響本判決之結果，爰不
    逐一論列，附此敘明。
九、據上論結，本件上訴為一部有理由、一部無理由，爰判決如
    主文。
中　　華　　民　　國　　111 　年　　8 　　月　　2 　　日
                  民事第七庭    審判長法  官  陳映如

                                      法  官  楊千儀

                                      法  官  莊哲誠
以上正本係照原本作成。
本判決不得上訴。
中　　華　　民　　國　　111 　年　　8 　　月　　2 　　日
                            書記官　尤秋菊